臺灣高等法院刑事裁定
110年度聲字第2032號
聲  請  人  臺灣高等檢察署檢察官
受  刑  人  宋韋達（原名宋新景）




上列聲請人因受刑人數罪併罰有二裁判以上，聲請定其應執行之
刑（聲請案號：臺灣高等檢察署110度執聲字第730號），本院裁
定如下：
    主  文
宋韋達犯如附表所示各罪所處之刑，應執行有期徒刑陸年。
    理  由
一、聲請意旨略以：上列受刑人即被告宋韋達（下稱受刑人）因
    違反商業會計法、銀行法、稅捐稽徵法等數罪，先後經判決
    確定如附表，應依刑法第50條第1項第1款、第2項（聲請書
    漏載，應予補充）、第53條、第51條第5 款規定，定其應執
    行之刑，爰依刑事訴訟法第477 條第1 項聲請裁定等語。
二、按裁判確定前犯數罪者，併合處罰之，但得易科罰金與不得
    易科罰金之罪，不在此限；前項但書情形，受刑人請求檢察
    官聲請定應執行刑者，依第51條規定定之；數罪併罰，有二
    裁判以上，依第51條之規定，定其應執行之刑；數罪併罰，
    分別宣告其罪之刑，宣告多數有期徒刑者，於各刑中之最長
    期以上，各刑合併之刑期以下，定其刑期，但不得逾30年，
    刑法第50條第1 項但書第1 款、第2 項、第53條及第51條第
    5 款定有明文。準此，如受刑人所犯之數罪中有原得易科罰
    金之罪者，因與他罪合併定執行刑，於裁判前所犯數罪兼有
    得易科罰金、不得易科罰金之罪混合時，應繫乎受刑人之請
    求與否，而非不問被告之利益與意願，一律併合處罰之。又
    按數罪併罰中之一罪，依刑法規定得易科罰金，若因與不得
    易科之他罪併合處罰結果而不得易科罰金時，原所易科部分
    所處之刑，自亦無庸為易科折算標準之記載，此經司法院大
    法官會議釋字第144 號解釋可參。再者，法律上屬於自由裁
    量之事項，有其外部性界限及內部性界限，並非概無拘束，
    依據法律之具體規定，法院應在其範圍選擇為適當之裁判者
    ，為外部性界限；而法院為裁判時，應考量法律之目的，及
    法律秩序之理念所在者，為內部性界限；法院為裁判時，二
    者均不得有所踰越。在數罪併罰，有二裁判以上，定其應執
    行之刑時，固屬於法院自由裁量之事項，然仍應受前揭外部
    性界限及內部性界限之拘束（參照最高法院94年度台非字第
    233 號判決意旨）。又刑事訴訟法第370條第2項規定：「前
    項所稱刑，指宣告刑及數罪併罰所定應執行之刑。」及第3
    項規定：「第一項規定，於第一審或第二審數罪併罰之判決
    ，一部上訴經撤銷後，另以裁定定其應執行之刑時，準用之
    。」已針對第二審上訴案件之定應執行之刑，明定有不利益
    變更禁止原則之適用，而分屬不同案件之數罪併罰，倘一裁
    判宣告數罪之刑，曾經定其執行刑，再與其他裁判宣告之刑
    定其執行刑時，在法理上亦應同受此原則之拘束，亦即另定
    之執行刑，其裁量所定之刑期，不得較重於前定之執行刑加
    計後裁判宣告之刑之總和（最高法院103年度第14次刑事庭
    會議決議、103年度台抗字第707號、第674號裁定意旨參照
    ）。
三、經查，本件受刑人違犯商業會計法第71條第1款之記入不實
    罪、填製不實罪、稅捐稽徵法第43條第1項之幫助逃漏稅捐
    罪、銀行法之非法經營銀行業務罪、使公務員登載不實罪等
    數罪，分別經本院判處如附表編號1至5所示之刑，均經確定
    在案（其中附表編號1、3、4部分，經最高法院以其上訴不
    合法律上程式為由，分別以108年度台上字第1729號、第361
    5號、110年度台上字第1902號判決駁回上訴確定），有各該
    刑事判決書、本院被告前案紀錄表存卷可佐。又附表編號1
    、2、5所處罪刑均係得易科罰金，附表編號3、4所處罪刑均
    係不得易科罰金，固合於刑法第50條第1 項但書之規定，惟
    受刑人已請求檢察官向法院聲請定其應執行刑，並於「臺灣
    桃園地方檢察署依102年1月23日修正之刑法第50條調查受刑
    人是否聲請定應執行刑調查表」親自簽名捺印，有該調查表
    附卷可參，本院自應依刑法第50條第2 項之規定，依同法第
    51條規定定其應執行刑。茲檢察官聲請定其應執行之刑，本
    院審核認其聲請於法尚無不合，並審酌受刑人如附表各罪所
    示刑度之外部限制（總刑期為有期徒刑6年10月）、附表編
    號1至3所示之罪前經本院以108年度聲字第3602號裁定定應
    執行有期徒刑1年2月（嗣經最高法院以109年度台抗字第178
    5號裁定駁回抗告確定）、受刑人所犯如附表編號1至5所示
    各罪之犯罪類型、行為態樣、動機均不相同、犯罪時間長短
    及間隔、所犯各罪之法律目的、受刑人違反之嚴重性、所犯
    數罪為整體非難評價，參諸刑法第51條第5 款係採限制加重
    原則，而非累加原則之意旨，以及前揭所述之比例原則、責
    罰相當原則等自由裁量權之內部性界限等，合併定其應執行
    之刑如主文所示。　
四、至附表編號1、2所示之罪，受刑人業已於民國108年11月13
    日易科罰金執行完畢乙情，有受刑人之本院被告前案紀錄表
    附卷可佐，惟附表編號1、2所示之罪既與附表編號3至5所示
    之罪合於數罪併罰之要件，其數罪併罰所定應執行之刑尚未
    執行完畢，仍應就附表編號1至5之數罪合併定其應執行之刑
    ，僅係檢察官就已執行之附表編號1、2所示部分，於換發執
    行指揮書時，予以扣除，附此說明。　　　　
五、據上論斷，應依刑事訴訟法第477條第1項，刑法第50條第1
    項但書、第2項、第53條、第51條第5款，裁定如主文。
中　　華　　民　　國　　110 　年　　5 　　月　　21　　日
                  刑事第十八庭  審判長法　官  何俏美
                                      法　官  葉乃瑋
                                      法　官  陳海寧
以上正本證明與原本無異。
如不服本裁定，應於收受送達後五日內向本院提出抗告狀。
                                      書記官  劉育君
中　　華　　民　　國　　110 　年　　5 　　月　　24　　日
附表：
編  號 罪  名 宣告刑 犯罪日期 最後事實審  確定判決       法院案號  判決日期   法院案號  確定日期 1 商業會計法第71條第1款之記入不實罪 有期徒刑5月 99年11、12月間 臺灣高等法院107年度上訴字第1936號 108年2月26日 最高法院108年度台上字第1729號 108年6月20日  2 稅捐稽徵法第43條第1項之幫助逃漏稅捐罪 有期徒刑5月 100年2月間 臺灣高等法院107年度上訴字第1936號 108年2月26日 臺灣高等法院107年度上訴字第1936號 108年2月26日 3 商業會計法第71條第1款之填製不實罪 有期徒刑7月 99年11月至100年2月間 臺灣高等法院107年度上訴字第132號 107年11月27日 最高法院108年度台上字第3615號 109年7月16日 4 非法經營銀行業務罪 有期徒刑5年2月 98年4月至100年4月間 臺灣高等法院109年度金上訴字第30號 109年10月27日 最高法院110年度台上字第1902號 110年3月3日 5 使公務員登載不實罪 有期徒刑3月 100年3月8日 臺灣高等法院109年度金上訴字第30號 109年10月27日 臺灣高等法院109年度金上訴字第30號 109年10月27日 備註： （1）編號2、5所示之罪，均屬不得上訴第三審法院之罪，受刑人提起上訴後，業經最高法院以上訴不合法為由，以108年度台上字第1729號、110年度台上字第1902號判決駁回上訴。 （2）編號1至4所示之有期徒刑，前經臺灣高等法院以109年度聲字第3602號裁定定應執行刑為有期徒刑1年2月（嗣經最高法院以109年度台抗字第1785號裁定駁回抗告）。